【裁判字號】    99,抗,41
【裁判日期】    990420
【裁判案由】    本票裁定
【裁判全文】
臺灣士林地方法院民事裁定  99年度抗字第41號
抗  告  人  承營造股份有限公司
兼法定代理  甲○○
人
抗  告  人  丙○○
相  對  人  香港商香港上海豐銀行股份有限公司
法定代理人  乙○○
上列當事人聲請本票裁定事件，抗告人對於本院民國99年1 月20
日所為之99年度票字第204號裁定提起抗告，本院裁定如下：
    主  文
抗告駁回。
抗告程序費用新臺幣壹仟元由抗告人負擔。
    理  由
一、按執票人向本票發票人行使追索權時，得聲請法院裁定後強
    制執行，票據法第123 條定有明文。又票據法第123 條所定
    執票人就本票聲請法院裁定強制執行事件，由票據付款地之
    法院管轄，非訟事件法第194 條第1 項亦有明文。復按本票
    既載明免除作成拒絕證書，則執票人聲請裁定准予強制執行
    時，自毋庸提出已為付款提示之證據。發票人如主張執票人
    未為提示，依票據法第124 條準用同法第95條但書之規定，
    應由其負舉證之責，最高法院84年度臺抗字第22號裁定意旨
    參照。且本票執票人依票據法第123 條規定，聲請法院裁定
    許可對發票人強制執行，係屬非訟事件程序，法院僅就形式
    上審查得否准許強制執行，此項裁定並無確定實體上法律關
    係存否之效力，如發票人就票據債務之存否有爭執時，應由
    發票人提起確認之訴，以資解決（最高法院56年臺抗字第71
    4 號、57年臺抗字第76號判例意旨參照）。
二、相對人聲請意旨略以：伊公司執有抗告人等共同簽發面額為
    新臺幣（下同）7,000 萬元之本票1 紙。詎嗣經提示後迄今
    未獲置理，抗告人等尚欠5,448 萬3,549 元，爰依票據法第
    123 條之規定，聲請裁定許可強制執行等語。原審經核相對
    人提出之本票後，認與票據法第123 條之規定相符，裁定予
    以准許。
三、抗告意旨略以：按本於票據有所請求而涉訟時，得由票據付
    款地所屬法院管轄，若未載有付款地者，依法亦應以發票人
    之營業所或住居所替代之。惟本件抗告人等共同簽發之系爭
    本票既未載有付款地，自應以發票地即抗告人等之營業所或
    住居所替代之，然前揭處所皆非本院管轄範圍，是原審就本
    件票據事件並無管轄權限；又相對人公司即系爭本票執票人
    於聲請系爭本票准為強制執行裁定前，並未依法向伊等提示
    、催索，原審不察，逕予准許，於法不符；另系爭票據未有
    關於利率之記載，依法應按年息六％計算系爭票據債務之利
    息，然本件原審逕依相對人聲請裁准按年息二十％計算利息
    ，於法有違，綜上，請求廢棄原裁定等語。
四、經查，相對人於原審主張上開事實，已於原審提出與所述相
    符之本票1 紙為證，且為抗告人所不爭，原審就系爭本票為
    形式上之審查，認其已具備本票各記載事項合於票據法第12
    0 條規定，屬有效之本票，核合於法。復查系爭本票上所載
    付款地為「中華商業銀行太原路分行即臺北市○○路156 之
    6 號」，即係以擔當付款人中華商業銀行位於臺北市大同區
    之太原分行營業所為付款地，此有系爭本票影本（本院99年
    度票字第204 號卷第8 頁）在卷足證。嗣中華商業銀行於97
    年3 月29日已由相對人概括承受其資產、負債及營業，此有
    行政院金融監督管理委員會公函1 紙（該卷第7 頁）在卷可
    稽，原中華商業銀行太原路分行亦由相對人承受，該分行於
    99年3 月1 日始搬遷至宏國大樓更名為敦北分行，此有網路
    查詢資料一紙可憑，是系爭本票提示付款時，付款地為相對
    人「大同路分行」即「臺北市○○區○○路156 之6 號」，
    核屬本院轄區，是本院當有管轄權，抗告人稱系爭本票並未
    約定付款地，本院無管轄權云云，核與本票記載不符，即難
    採信；又系爭本票第2 點載有：「自發票日起按中華商業銀
    行牌告基準利率加碼年息1.775 ％（目前為5.739 ％）機動
    計息，按月計付（上開機動利率按中華商業銀行基準利率浮
    動調整），如有遲延，自遲延日起改按中華商業銀行最高放
    款利率計息（年息二十％）外，其逾期在六個月以內者，按
    照上項遲延利率百分之十加付違約金，逾期在超過六個月部
    分，照上項遲延利率百分之二十加付違約金」等語，而本件
    抗告人等就票據之真正、其遲延給付票款等節並不爭執，是
    原審依據本票記載之遲延利率（即年息二十％），形式上審
    查而准許相對人遲延利息之請求，並無不當，抗告人稱系爭
    本票無約定利率云云，顯係違誤。至於抗告人稱相對人未遵
    期提示云云，惟查系爭本票第1 點載有：「免除作成拒絕證
    書及通知拒絕事由」等語，則執票人即相對人聲請裁定准予
    強制執行時，自毋庸提出已為付款提示之證據，抗告人如主
    張相對人未為提示，依票據法第124 條準用同法第95條但書
    之規定，應由其負舉證之責，惟抗告人未提出任何證據。綜
    上，抗告意旨指摘原裁定不當，求予廢棄，為無理由，應予
    駁回。
五、爰依法裁定如主文。
中    華    民    國    99    年    4     月    20    日
                  民事第二庭  審判長法  官  方彬彬
                                    法  官  王怡雯
                                    法  官  絲鈺雲
以上正本證明與原本無異。
如不服本裁定，僅得於收受本裁定正本送達後10日內，以適用法
規顯有錯誤為理由，向本提出再抗告狀（須附繕本一份及繳納再
抗告裁判費新臺幣1,000 元）。再抗告時應提出委任律師或具有
律師資格之人之委任狀；委任有律師資格者，另應附具律師資格
證書及釋明委任人與受任人有民事訴訟法第466 條之1 第1 項但
書或第2 項所定關係之釋明文書影本。
中    華    民    國    99    年    4     月    22    日
                                    書記官  林玫熹

司法院資訊處製作；財團法人民間司法改革基金會備份。
